臺灣臺北地方法院民事判決　九十年度訴字第四○八四號
　　原　　　告　丙○○
　　法定代理人　乙○○
　　訴訟代理人　甲○○
右當事人間請求債務人異議之訴事件，本院判決如左：
    主    文
原告之訴駁回。
訴訟費用由原告負擔。
    事    實
甲、原告方面：
  壹、聲明：臺灣臺北地方法院九十年度民執洪字第一五九三一號強制執行程序應予
      撤銷。
  貳、陳述：
    一、原告曾於民國七十二年四月二十八日與訴外人陳義德、陳翠英、方陳碧雲、
        吳芳珠共同就嘉瀚有限公司（下稱嘉瀚公司）對被告所負債務在新台幣（下
        同）五千萬元限額內為保證，然於七十七年間嘉瀚公司逾期清償，被告乃對
        主債務人嘉瀚公司及連帶保證人等向本院起訴返還消費借貸款。嗣由嘉瀚公
        司與陳義德為原告及其他連帶保證人之訴訟代理人與被告達成和解，並作成
        本院七十七年度訴字第四三０號和解筆錄。嗣因債務仍力清償，被告乃持和
        解筆錄對嘉瀚公司及陳義德、原告等連帶保證人聲請強制執行，但因執行無
        結果而取得債權憑證。嗣被告乃於九十年六月間持該債權憑證向本院聲請強
        制執行，並經本院執行處以北院文九十年民執洪字第一五九三一號執行命令
        對原告於訴外人台北銀行股份有限公司信義分行、台北縣深坑鄉農會之存款
        約六十六萬元予以扣押。惟查，被告於本院七十七年度訴字第四三０號訴訟
        事件並未委任陳義德為訴訟代理人，亦未授與和解之權，故陳義德以原告名
        義所為和解對原告不生效力；且被告就已嘉瀚公司已到期之債務同分期攤還
        ，並未得原告之同意，依民法第七百七十五條規定，原告亦不負保證責任。
    二、被告以對原告不生效力之和解筆錄取得債權憑證而對原告聲請強制執行，原
        告自得依強制執行法第十四條第一項規定提起債務人異議之訴。
  、證據：提出保證書、本院七十七年度訴字第四三０號和解筆錄、北院七八民執
　　　庚五四二六字第一七九四六號債權憑證、北院文九十年民執洪字第一五九三一
　　　號執行命令為證。
乙、被告方面：
  壹、聲明：如主文第一項所示。
  貳、陳述：
    一、本件原告主張被告所持執行名義有無效原因而提起債務人異議之訴，惟執行
        名義有效與否並非執行名義成立後，有消滅或妨礙債權人請求之事由，原告
        自不得提起債務人異議之訴。
    二、和解筆錄為公文書，依法推定為真正，依該和解筆錄所載，陳義德為原告之
        訴訟代理人，原告主張未委任陳義德，和解為無效，自應負舉證之責。原告
        如未能舉證，應受和解筆錄效力之拘束，不得依民法第七百五十五條主張免
        責。
　、證據：提出債務分期償還契約書、起訴狀、保證書、約定書、本票、執行聲請
　　　狀、和解筆錄、民事庭通知書為證。
丙、本院依職權調閱七十七年度訴字第四三四０號民事卷宗。
    理    由
一、原告起訴主張：被告持本院七十七年度訴字第四三０號和解筆錄聲請強制執行後
    ，因執行無效果而取得債權憑證，復以執行憑證對原告聲請強制執行，惟原告於
    前開訴訟事件並未委任陳義德為訴訟代理人，故該和解筆錄對原告不生效力，而
    依和解筆錄被告讓主債務人緩期清償，亦未經原告同意，爰依強制執行法第十四
    條第一項規定提起債務人異議之訴等情。
    被告則以：原告以和解筆錄無效為理由提起債務人異議之訴與法不符，且和解筆
    錄為公文書，原告未舉證證明和解筆錄為無效，其請求無理由等語，資為抗辯。
二、按執行名義成立後，如有消滅或妨礙債權人請求之事由發生，債務人得於強制執
    行程序終結前，向執行法院對債權人提出異議之訴。強制執行法第十四條第一項
    定有明文。和解筆錄依民事訴訟法第三百八十條第一項規定，與確定判決有同一
    之效力。經查，本件原告主張被告持以為執行名義之和解筆錄係未經其合法授權
    者所簽署，對其不生效力云云，依上開說明，原告主張之事由並非在執行名義成
    立後所發生。且所謂消滅債權人請求之事由係指債權人就執行名義所示之請求權
    ，全部或一部消滅；而妨礙債權人請求之事由係指債權人就執行名義所示之請求
    權，暫時不能行使而言。然本件原告主張之事由，並非消滅或妨礙債權人請求之
    事由，顯與強制執行法第十四條第一項所規定之要件不符，其主張尚非有據。
三、再依民事訴訟法第三百五十五條第一項規定，文書，依其程式及意旨得認作公文
    書者，推定為真正。又按法院書記官依法定程式所作之筆錄，除有反證足以證明
    其記載為失實外，就其所記事項有完全之證據力。最高法院著有二十六年上字第
    四六一號判例可資參照。經查，本院七十七年度訴字第四三四０號和解筆錄為書
    記官所製作之公文書，其上並載稱陳義德為被告並兼其餘被告（其中包括原告）
    之訴訟代理人，本件原告並未提出反證證明系爭和解筆錄之記載與事實不符，依
    上開說明，自應認為系爭和解筆錄有完全之證據力，所載事實俱為真正。準此，
    原告主張系爭和解筆錄係未經授與訴訟代理權之陳義德所為，對其不生效力云云
    ，即非可採。又系爭和解筆錄之延期清償協議，亦堪認已經原告同意，原告主張
    其已無須負保證責任，亦無足取。
四、從而，原告本於強制執行法第十四條第一項規定訴請撤銷本院九十年度民執洪字
    第一五九三一號強制執行程序，顯乏依據，不應准許。
五、又本件事證已臻明確，兩造其餘攻擊防禦方法，於本判決結果不生影響，爰不一
    一論述，併此敘明。
六、結論：原告之訴為無理由，依民事訴訟法第七十八條，判決如主文。
中　　　華　　　民　　　國　　九十一　　年　　　三　　　月　　二十九　　日
　　　　　　                            民事第四庭法      官  劉又菁
右為正本係照原本作成
如對本判決上訴，須於判決送達後廿日內向本院提出上訴狀
中　　　華　　　民　　　國　　九十一　　年　　　三　　　月　　二十九　　日
　　　　　　　　　　　　　　　　　　　　　　　　　法院書記官　黃瓊滿
